臺灣臺東地方法院民事簡易判決
110年度東簡字第90號
原      告  陳藍姆洛
兼訴訟代理  
人          林楷峯  
被      告  陳榮華  
            鄭雪伶  
上列當事人間損害賠償事件，本院於民國111年2月8日辯論終結
，判決如下：
    主  文
被告陳榮華應給付原告陳藍姆洛新臺幣肆萬貳仟元，及自民國一
一○年三月四日起至清償日止，按週年利率百分之五計算之利息
。
原告其餘之訴駁回。
訴訟費用由被告陳榮華負擔十分之一，餘由原告負擔。
本判決第一項得假執行；但被告陳榮華如以新臺幣肆萬貳仟元預
供擔保後，得免為假執行。
原告其餘假執行之聲請駁回。
    事 實 及 理 由
一、原告主張：
（一）民國108年1月1日，由原告陳藍姆洛和原告林楷峯合作，
      向國軍退除役官兵輔導委員會臺東農場（下稱臺東農場）
      標得108CY110臺東市○○○段000地號，面積0.575722公頃釋
      迦果園（471棵陳年釋迦樹6年）委營地一塊。前委營人即
      被告陳榮華、鄭雪伶夫婦與臺東農場之委營契約於107年1
      2月31日期滿，臺東農場依規定收回重新開標，被告夫婦
      並未得標，故於107年12月24日同得標人即原告陳藍姆洛
      、林楷峯協議訂定契約書，約定由甲方即原告陳藍姆洛、
      林楷峯付租金（即委營金），釋迦樹已結果之釋迦，農獲
      由乙方即被告夫婦收獲至108年3月30日止或被告夫婦在與
      臺東農場承租期間內，依約將土地内釋迦樹拔除乾淨（移
      種他地），把土地交還臺東農場，契約所載可以拔除釋迦
      樹的「承租期間」是指被告夫婦與臺東農場委營契約的期
      間，而非原告與臺東農場之委營契約期間。然而被告夫婦
      將結果成熟釋迦收成後，竟違約駛怪手機具把釋迦樹搖動
      斷根，使其乾涸枯死，放置果園並未清除乾淨，明顯有侵
      權行為及違反契約而有債務不履行之情形，造成原告陳藍
      姆洛、林楷峯受有損害。依臺東農場長期作物委託經營契
      約書第3條、第17條明文約定契約屆滿，委營人未收獲或
      存留農作物之利益，歸屬於甲方即臺東農場，被告於108
      年1月15日，由被告鄭雪伶把臺東市○○○段000地號土地釋
      迦果園（連同釋迦樹471棵）交還於臺東農場，並領回保
      證金在案，108年1月28日臺東農場把臺東市○○○段000地號
      土地釋迦果園連同釋迦樹471棵點交於原告陳藍姆洛、林
      楷峯，之後原告與臺東農場委營契約屆滿時，依約須將前
      揭471棵釋迦樹點交返還臺東農場，然釋迦樹業遭被告挖
      除，預估原告必須清運枯死釋迦樹、重新種植471棵釋迦
      樹及其他各項損失如下，合計新臺幣（下同）395,165元
      ：
　１、已繳付委營金5期共85,000元（半年1期，每期17,000元）
      ：因為被告把釋迦樹推離根，讓樹枯死，原告當初標的金
      額比較高，付委營金的對價就是有釋迦可以採收，現在沒
      有釋迦可以採收，委營金就要由被告負擔。
　２、清除枯死釋迦樹42,000元：被告違反契約，因為被告有說
      要把樹頭清乾淨。
　３、購買471棵釋迦樹苗，每棵75元，共35,325元；以及種植釋
      迦樹苗之工資以每顆10元計算，共4,710元：因為被告把
      釋迦樹推倒，原告到時候還給臺東農場時要有471棵釋迦
      樹種回去。
　４、釋迦成長須3年，請求該3年委營金（即6期)共102,000元：
      此部分乃原告預為請求。
　５、違約金以每棵釋迦樹100元計算，471棵共47,100元：被告
      違反契約，當初被告說要讓他把釋迦採收完，原告同意採
      收到3月，此部分只有口頭承諾，被告應該把釋迦樹移交
      給原告，被告已經把釋迦樹移交給臺東農場，不能對釋迦
      樹損害，所以應該要有違約金，此部分除了依據契約也是
      依據侵權行為請求。
　６、請求前揭1至5之合計金額316,135元之利息，以年息5%計算
      ，請求5年利息共計79,030元。
（二）爰依民法第184條侵權行為及民法第226條、第227條債務
      不履行之法律關係提起本件訴訟，並聲明：㈠被告應連帶
      給付原告395,165元，及自起訴狀繕本送達翌日起至清償
      日止，按年息5%計算之利息。㈡願供擔保，請准宣告假執
      行。
二、被告則以：被告承認有把釋迦樹連根挖除，那是依據契約約
    定本來就說讓被告挖除，因為原告說要改種洛神，被告當然
    要把釋迦樹挖除，原告挖除釋迦樹後雖將之遺留原地，然契
    約所稱拔除乾淨就是釋迦整個挖斷就算履約，不需要清運走
    。被告沒有跟原告約定什麼違約金，被告接洽對象都是原告
    陳藍姆洛而非原告林楷峯。原告所稱被告違約將釋迦毁損損
    害其權利乙案，業經臺東地方法院檢察署檢察官以108年度
    偵字第2561號為不起訴處分，並經臺灣高等檢察署花蓮檢察
    分署以109年度上聲議字第10號處分書駁回確定，相關證詞
    及證據皆登錄在案，並無侵害到原告之權利。依臺東農場長
    期作物委託經營契書第5條第5款經營人(乙方)不得將本契約
    土地經營權之一部或全部轉包(租、借)予第三人，原告林楷
    峯並非委營契約之當事人，且與被告並無契約關係，本訴應
    屬無效。本件原告陳藍姆洛標得本案土地後續經營權，理應
    自行整地經營，自付釋迦樹苗、種植工資及委營金等，被告
    於107年12月31日契約期滿，與臺東農場並無契約關係，何
    來委營金等等之賠償，原告陳藍姆洛與臺東農場與長期作物
    委託經營契書之約定事項乃其等之約定，與被告無關等語置
    辯。並聲明：㈠駁回原告之訴。㈡如受不利判決，願供擔保請
    准宣告免為假執行。
三、兩造不爭執事項：
（一）被告2人係夫妻，被告鄭雪伶與臺東農場 (即國軍退除役
      官兵輔導委員會臺東農場）簽訂土地委託經營契約（下稱
      104年委營契約），委託標的：臺東市○○○段000地號國有
      地（下稱系爭土地）；委營期限：104年1月1日起至107年
      12月31日止。上開104年委營契約期滿後，改由原告陳藍
      姆洛與臺東農場簽訂系爭土地之委營契約（下稱108年委
      營契約），委營期限：108年1月1日起至112年12月31日止
      。
（二）原告陳藍姆洛：①於107年12月1日，與原告林楷峯就系爭
      土地，簽訂院卷第9頁之合作耕種契約。②於107年12月24
      日與被告陳榮華簽訂院卷第15頁之契約書（下稱系爭契約
      ），系爭契約末行之日期「108年」係「107年」之誤載。
（三）108年3月30日原告陳藍姆洛與被告陳榮華簽訂之系爭契約
      期滿時，系爭土地上之釋迦樹均被斷根（嗣均枯亡），但
      未移除而留置於系爭土地上，如院卷第16至25頁。　　
四、本件爭點應為：原告依侵權行為及債務不履行之法律關係，
    請求被告應連帶給付如其聲明㈠所示之金額，有無理由？
五、得心證之理由：
（一）原告依侵權行為法律關係請求被告賠償，並無理由：
　　　原告陳藍姆洛與被告陳榮華簽立之系爭契約中，明確約定
      ：「甲方（即原告陳藍姆洛）座落臺東市○○○段000地號面
      積共0.5公頃所種植之釋迦願給予乙方（即被告陳榮華）
      成作自108年1月1日至108年3月30日止」、「此成作期間
      甲方不得向乙方索取任何租金，乙方則需在成租期間內將
      土地內釋迦樹拔除乾淨並交還甲方」等內容，此有系爭契
      約（見院卷第15頁）可查。而依契約記載「乙方則需在成
      租期間內將土地內釋迦樹拔除乾淨並交還甲方」之約定內
      容觀之，被告辯稱挖除釋迦是依契約約定所為乙節，即非
      無據。原告雖主張上開約定所指之「成租期間」,是指被
      告與臺東農場之104年委營契約承租期間，並非原告與臺
      東農場之108年委營契約承租期間，因若是後者，原告承
      租期間屆滿時有返還臺東農場釋迦樹之義務，不可能同意
      被告挖除等語。惟質之系爭契約已載明「願給予乙方成作
      自108年1月1日至108年3月30日止」之文字，則依文義解
      釋，該承租期間應係指108年1月1日至108年3月30日止，
      亦即原告陳藍姆洛與臺東農場之108年委營契約期間內；
      復質之系爭契約簽立日期為107年12月24日，離被告與臺
      東農場104年委營契約屆滿日即107年12月31日僅餘一週，
      然原告又同意被告收成釋迦果實，若指挖除果樹須在104
      年委營契約期間內，就時間點而言亦不符常情，況若如原
      告主張是指104年委營契約期間，則既在被告承租期間內
      ，應無經原告陳藍姆洛同意挖除並簽立系爭契約之必要，
      從而本件被告抗辯是依系爭契約於108年2月28日挖斷釋迦
      樹乙節，即非無據，堪可採信。則被告挖除釋迦樹既是依
      契約內容為之，即無因故意或過失不法侵害原告權利之問
      題，原告依侵權行為法律關係請求被告賠償，自屬無據。
      至於原告主張被告返還系爭土地予臺東農場時有點交471
      棵釋迦樹，臺東農場再點交予原告，原告於委營契約屆滿
      時，須將471棵釋迦樹點交返還臺東農場乙節，依原告提
      出之2份「臺東農場委營案訪查、點交、歸還」紀錄(見院
      卷第26、28頁）內容，其上均無有點交471棵釋迦樹之相
      關記載，亦無點交釋迦樹數量之相關記載，經依原告聲請
      函詢臺東農場是否有點交被告交還之釋迦樹暨數量，以及
      原告陳藍姆洛於委營契約期滿後是否須交還471棵釋迦樹
      等情，依臺東農場函覆內容觀之，亦未能佐證原告之前揭
      主張為真，此有本院函文（見院卷第89頁）及臺東農場回
      函(見院卷第93頁正反面）在卷可參，附此敘明。
（二）原告陳藍姆洛得依系爭契約，以債務不履行之法律關係，
      向被告陳榮華請求給付42,000元：
　１、按因可歸責於債務人之事由，致為不完全給付者，債權人
      得依關於給付遲延或給付不能之規定行使其權利；因不完
      全給付而生前項以外之損害者，債權人並得請求賠償，民
      法第227條第1項、第2項分別定有明文。又不完全給付，
      係指債務人提出之給付，不合債之本旨而言；債務人負有
      依債務之本旨為給付之義務，違背債務本旨而為給付，即
      屬不完全給付，應負不完全給付之責任，其範圍兼及瑕疵
      給付所生損害及加害給付所生損害，最高法院93年度台上
      字第42號、104年度台上字第1423號裁判要旨可供參照。
      次按債務不履行之債務人之所以應負損害賠償責任，係以
      有可歸責之事由存在為要件。若債權人已證明有債之關係
      存在，並因債務人不履行債務而受有損害，即得請求債務
      人負債務不履行責任。倘債務人抗辯損害之發生為不可歸
      責於債務人之事由所致，自應由其負舉證責任，如未能舉
      證證明，即不能免責，最高法院97年度台上字第1000號著
      有裁判要旨可供參照。
　２、查被告陳榮華確實有與原告陳藍姆洛訂立系爭契約，約定
      「乙方（即被告陳榮華）則需在成租期間內將土地內釋迦
      樹拔除乾淨並交還甲方（即原告陳藍姆洛）」之內容如前
      所述，則被告陳榮華自有依約履行將「釋迦樹拔除乾淨」
      之義務，然其僅將釋迦樹挖開斷根，並未將釋迦樹整棵移
      除乾淨，而係均棄留原地，難認符合將「釋迦樹拔除乾淨
      」之義務。被告雖辯稱將釋迦樹挖開斷根即可，不包括移
      除清運，此乃上開約定之真意等語，然本院審酌若不包括
      移除清運，顯難達到「拔除乾淨」之效果，且致使原告陳
      藍姆洛須先移除清運斷根之釋迦樹後，才得以使用系爭土
      地，在原告陳藍姆洛已於系爭契約同意不向被告陳榮華索
      取任何租金，供被告陳榮華採收釋迦果實之情況下，若謂
      其尚須負擔清理移除釋迦樹之費用，顯非上開約定之真意
      ，從而應認原告主張上開約定包括移除清運等語，較為可
      採。則被告陳榮華未將斷根之釋迦樹移除清運而棄之原地
      ，核屬債務不履行，原告陳藍姆洛自得依首揭條文規定向
      被告陳榮華請求賠償釋迦樹之移除清運費用。至於其他項
      目之請求，於系爭契約中並未規定，難認被告陳榮華有何
      債務不履行之責任，自難向其請求賠償。
　３、承上，就枯死釋迦樹之移除清運費用部分，原告業已提出
      估價單乙紙（見院卷第29頁）證明所須費用為42,000元，
      並表示業已實際支出隨時可清理。被告雖抗辯僱請怪手來
      做完估價單所列項目，至多僅須2,000元等語（見院卷第1
      09頁），惟本院審酌依目前市場一般行情，租用怪手機具
      及僱請怪手司機單日費用已非2,000元可得，且系爭土地
      面積高達0.575722公頃（見院卷第94頁反面委營契約書）
      ，僱工及租用怪手開挖剷起如此大面積上枯死釋迦樹所費
      時間、天數非少及費用非低，剷起後尚須加上搬運費用，
      則原告提出估價單表示所須費用42,000元之金額，尚無顯
      不合理之處，應可採信。則原告陳藍姆洛依據民法第227
      條規定，請求被告陳榮華給付42,000元，即屬有據。又系
      爭契約當事人乃原告陳藍姆洛及被告陳榮華，被告鄭雪伶
      非系爭契約之當事人，自無債務不履行責任，原告陳藍姆
      洛依系爭契約對被告鄭雪伶請求賠償顯屬無據，應予駁回
      ；而原告林楷峯亦非系爭契約之當事人，縱認其主張與原
      告陳藍姆洛有合夥關係乙節為真，亦無從逕依系爭契約請
      求被告賠償，是其請求亦應予駁回。
六、綜上所述，原告陳藍姆洛請求被告陳榮華給付42,000元，及
    自起訴狀繕本送達（見院卷第32頁）翌日即110年3月4日起
    至清償日止，按週年利率5%計算之利息，即屬正當，應予准
    許，原告逾此範圍之請求，為無理由，應予駁回。
七、本判決原告陳藍姆洛勝訴部分係就民事訴訟法第427條訴訟
    適用簡易程序所為被告敗訴之判決，依同法第389條第1項第
    3款規定，應依職權宣告假執行。本院並依同法第392條第2
    項規定，依聲請宣告被告陳榮華如預供擔保，得免為假執行
    。至原告敗訴部分之假執行聲請則予以駁回。
八、本件訴訟事證已臻明確，兩造其餘攻擊防禦方法及所提證據
    ，經審酌後認與本件判決結果不生影響，爰不再逐一論述。
九、訴訟費用負擔之依據︰民事訴訟法第79條。
中　　華　　民　　國　　111 　年　　3 　　月　　18　　日
                      臺東簡易庭  法  官  王麗芳
以上正本係照原本作成。
如不服本判決，應於判決送達後20日內，向本院提出上訴狀並應
記載上訴理由，如於本判決宣示後送達前提起上訴者，應於判決
送達後20日內補提上訴理由書（須附繕本）。
中　　華　　民　　國　　111 　年　　3 　　月　　18　　日
                                  書記官  張耕華